臺灣南投地方法院刑事判決
110年度易字第177號
公  訴  人  臺灣南投地方檢察署檢察官  
被      告  侯錦鄉


            侯錦華


上列被告因妨害名譽案件，經檢察官提起公訴（110年度偵字第9
01號），本院判決如下：
    主  文
侯錦鄉犯公然侮辱罪，處罰金新臺幣肆仟元，如易服勞役，以新
臺幣壹仟元折算壹日。
侯錦華犯公然侮辱罪，處罰金新臺幣肆仟元，如易服勞役，以新
臺幣壹仟元折算壹日。
    事  實
一、侯錦鄉與侯錦華為姊妹，侯錦華於民國110 年1 月23日 9時
    50分許，在南投縣○○鎮○○路0000號前擺設攤販時，因不滿林
    明旭將機車停放在其攤位前，與林明旭發生口角，侯錦鄉聞
    訊前來關切，侯錦鄉與侯錦華2 人竟各基於公然侮辱之犯意
    ，在該處之不特定多數人均得以共見共聞之狀態下，侯錦華
    對林明旭侮辱稱：「不肖子」一語；侯錦鄉對林明旭侮辱稱
    ：「垃圾餒」一語，均足以貶損林明旭之人格及社會評價。
二、案經林明旭訴由南投縣政府警察局竹山分局報告臺灣南投地
    方檢察署檢察官偵查起訴。
    理  由
一、證據能力之認定：
  ㈠按被告以外之人於審判外之言詞或書面陳述，除法律有規定
    者外，不得作為證據；又被告以外之人於審判外之陳述，雖
    不符刑事訴訟法第159 條之1 至第159 條之4 之規定，而經
    當事人於審判程序同意作為證據，法院審酌該言詞陳述或書
    面陳述作成時之情況，認為適當者，亦得為證據。當事人、
    代理人或辯護人於法院調查證據時，知有第159 條第1 項不
    得為證據之情形，而未於言詞辯論終結前聲明異議者，視為
    有前項之同意，刑事訴訟法第159 條第1 項及第159 條之5
    分別定有明文。經查，本判決下列所引用被告侯錦鄉、侯錦
    華以外之人於審判外之陳述，檢察官、被告侯錦鄉、侯錦華
    迄於本院言詞辯論終結前均未聲明異議，本院審酌上開證據
    資料作成時之情況，尚無違法不當或證明力明顯過低之瑕疵
    ，亦認為以之作為證據應屬適當，爰依上開規定，認前揭證
    據資料均有證據能力。
  ㈡次按除法律另有規定外，實施刑事訴訟程序之公務員因違背
    法定程序取得之證據，其有無證據能力之認定，應審酌人權
    保障及公共利益之均衡維護，刑事訴訟法第158 條之4 定有
    明文。本案以下所引用之非供述證據，並無證據證明係實施
    刑事訴訟程序之公務員違背法定程序所取得，且經本院於審
    理時合法踐行調查程序，自應認均具有證據能力，得作為證
    據。
二、認定犯罪事實所憑之證據及理由：
    訊據被告侯錦鄉、侯錦華均矢口否認有何上開犯行，被告侯
    錦鄉辯稱略以：伊妹妹侯錦華在當地擺攤已經3、40年了，
    當天是告訴人林明旭因為停車問題跟侯錦華發生口角，林明
    旭說這邊不能擺攤，他要叫警察來開單，伊一時之下才會脫
    口說「垃圾餒」一語，伊不是針對林明旭罵的云云；被告侯
    錦華辦稱略以：伊沒有罵林明旭，當天是林明旭因為停車問
    題跟伊發生口角，林明旭說要叫警察來開單，伊擺攤這麼久
    都沒發生過這種事，伊覺得林明旭是針對伊云云。經查：
  ㈠證人即告訴人林明旭於警詢及偵查中證稱略以：案發當天伊
    在南投縣○○鎮○○路0000號前欲停機車，被告侯錦華就出來說
    這邊不能停車，會影響她做生意，伊告訴侯錦華在路邊設攤
    是違規的，之後侯錦華便與伊起口角，侯錦華先辱罵伊「不
    肖子」等語，後來伊就報警處理，等警察來到現場要對侯錦
    華開單時，侯錦鄉也到現場關切，侯錦鄉就當著員警面前辱
    罵伊「你垃圾」等語，伊覺得行使權利還要被罵，才會提起
    告訴等語（參見警卷第14頁至15頁，偵卷第7 頁至8頁）。
  ㈡次查，案發當天員警接獲報案抵達現場時，發現被告侯錦華
    與告訴人仍有爭執，員警依規定予以製單時，被告侯錦鄉方
    抵達現場詢問狀況，侯錦鄉並辱罵告訴人「你垃圾」等語，
    惟並無以強暴脅迫犯之，故員警乃請被告2 人一同回所製作
    筆錄等情，亦有南投縣政府警察局竹山分局竹山派出所員警
    職務報告在卷可參（見警卷第1 頁），另本院依職權勘驗警
    員密錄器影像，顯示告訴人於案發時地先向被告侯錦鄉表示
    遭被告侯錦華辱罵並已報警，待警方到場後，侯錦鄉確有對
    著告訴人說「垃圾餒」一語，此有本院勘驗筆錄在卷可參（
    見本院卷第44頁至45頁）。
　㈢綜合上開證據所示，告訴人已就遭辱罵過程證述詳實，並與
    員警職務報告及勘驗筆錄內容內容大致相符，顯見告訴人所
    述應屬真實，故被告2 人上開所辯，顯屬卸責之詞，不足採
    信。
三、論罪科刑之理由：
  ㈠核被告侯錦鄉與侯錦華所為，均係犯刑法第309 條第1 項之
    公然侮辱罪。
  ㈡爰審酌被告2人前未有犯罪記錄，素行尚稱良好，此有臺灣高
    等法院被告前案紀錄表在卷可佐；然其事後仍否認犯行，犯
    後態度不佳，兼衡被告侯錦鄉國小畢業之智識程度、目前務
    農、經濟狀況勉持、與先生同住；被告侯錦華國小畢業之智
    識程度、目前務農、經濟狀況勉持、與先生同住等一切情狀
    ，分別量處如主文所示之刑，並均諭知如易服勞役之折算標
    準。
據上論斷，應依刑事訴訟法第299 條第1 項前段，判決如主文。
中　　華　　民　　國　　110 　年　　11　　月　　10　　日
　　　　　　　　　        臺灣南投地方法院刑事第二庭    
　　　　　　　　　            法　官    羅子俞
以上正本證明與原本無異。 
如不服本判決應於判決送達後20日內向本院提出上訴狀，（均須
按他造當事人之數附繕本）「切勿逕送上級法院」。
告訴人或被害人如對於本判決不服者，應具備理由請求檢察官上
訴，其上訴期間之計算係以檢察官收受判決正本之日期為準。
                               書記官   吳瓊英
中　　華　　民　　國　　110 　年　　11　　月　　11　　日
附錄本案論罪科刑法條：
中華民國刑法第309條
公然侮辱人者，處拘役或9千元以下罰金。
以強暴犯前項之罪者，處1年以下有期徒刑、拘役或1萬5千元以
下罰金。